臺灣臺中地方法院民事判決　九十三年度建簡上字第一○號
　　上　訴　人　甲○○
　　被上訴人　　乙○○
右當事人間請求給付工程款事件，上訴人對於民國九十三年十月二十九日本院豐原簡
易庭九十三年度豐建簡字第三號第一審判決提起上訴，本院於九十四年四月二十一日
言詞辯論終結，判決如下：
    主      文
上訴駁回。
第二審訴訟費用由上訴人負擔。
    事實及理由
壹、兩造爭執要旨：
  一、被上訴人部分：
    (一)於原審起訴主張：上訴人前曾委請被上訴人為其施作台中縣東勢鎮○○路六
        四０之四號建物之裝潢工程，總工程款為新臺幣（下同）十八萬九千四百二
        十元，被上訴人業已完工並交付上訴人，上訴人僅支付其中七萬元，尚有十
        一萬九千四百二十元未付，爰請求上訴人給付前述金額等語。原審為被上訴
        人勝訴判決，並依職權為假執行之宣告。
    (二)於本院聲明駁回上訴。
    (三)陳述除與原審判決所載相同者茲予引用外，補稱：
      1.被上訴人於九十三年六月九日即已完工，並點交與上訴人，未料上訴人並未
        給付工程尾款十一萬九千四百二十元，其於同年七月二日以存證信函催告上
        訴人於七日內付清尾款，亦無結果，上訴人仍以財物被竊為由，拒不付款。
        至於工程如有瑕疵，點交後上訴人為何未及時向被上訴人催告或說明，迨被
        上訴人六個月後向法院提出給付工程款訴訟，上訴人始再以施工並未完成，
        且有重大瑕疵為由拒絕給付尾款，殊無理由。且上訴人並未依民法第四百九
        十三條規定定相當期限，請求被上訴人修補，上訴人提出油漆費用二萬元之
        收據是否屬實，值得懷疑，其主張抵銷，並非正當。
      2.被上訴人承攬施工之房屋住有一老婦人，該房屋並未上鎖，而九十三年五月
        十九日完工之前，尚在施工中，被上訴人如不得進入上訴人家中，如何施工
        ，又上訴人真有失竊，為何迄今未報案，且竊盜為何人，亦不得憑空誣賴別
        人，何況被上訴人為上訴人施工，豈會甘冒瓜田李下之嫌。故上訴人主張抵
        銷工程款，亦屬無據。
  二、上訴人部分：
    (一)上訴人抗辯：被上訴人所施作的裝潢工程有地板不平、牆壁沒有粉刷、天花
        板漏水之瑕疵。而牆壁粉刷之修補費用為二萬元，上訴人已另僱工粉刷完成
        ，爰依民法第四百九十三條規定請求被上訴人償還修補必要費用二萬元，並
        主張與被上訴人之工程款抵銷。另地板不平預估之修補費用為二萬六千零四
        十元，外牆防水工程預估之修補費用為六千元，爰依民法第四百九十四條規
        定主張減少報酬。再被上訴人於九十三年五月十九日偷竊上訴人女兒及先生
        之財物共值十八萬五千九百八十元，主張該侵權行為損害賠償債權與被上訴
        人之工程款債權相抵銷等語。
    (二)並聲明廢棄原判決，駁回被上訴人在原審之訴及假執行之聲請。
貳、審判長使兩造整理並協議簡化爭點如下：
  一、不爭執事項：
    (一)上訴人於九十三年四月間委請被上訴人為其施作東勢鎮○○路六四０之四號
        建物之裝潢工程，總工程款十八萬九千四百二十元，上訴人已支付其中之七
        萬元。
    (二)兩造未訂立書面承攬契約，僅有被上訴人出具之估價單。
  二、爭執事項：
    (一)上訴人主張被上訴人所施作的裝潢工程有地板不平、牆壁沒有粉刷、天花板
        漏水的瑕疵。被上訴人主張施作的工程並無地板不平的瑕疵，牆壁粉刷及修
        理漏水部分均不包括在工程範圍內。
    (二)上訴人主張發現瑕疵之後有以打電話的方式通知被上訴人來修復瑕疵，被上
        訴人主張有接到上訴人之電話，但電話內容都是要被上訴人去算帳，而且質
        問他家裡面的東西不見了，要如何處理，並沒有談到被上訴人施作的裝潢工
        程有何瑕疵及如何修補的問題。
    (三)上訴人主張牆壁粉刷的修補費用為二萬元，被上訴人主張牆壁粉刷工程不包
        含在內，油漆的部分被上訴人並未施作。
    (四)上訴人主張地板不平的修補費用為二萬六千零四十元（估算），被上訴人認
        為這部分上訴人蓄意破壞，上訴人所主張的修補費用也不實在。
    (五)上訴人主張外牆防水工程的修補費用六千元，被上訴人主張外牆防水工程並
        不包括在本工程裡面。
    (六)上訴人主張系爭工程沒有點交，被上訴人主張系爭工程就是上訴人家裡面的
        工程，被上訴人做完之後一個星期才拿錢，這段時間就是要給上訴人看，上
        訴人沒有表示意見就表示同意被上訴人施作的工程。
    (七)上訴人主張被上訴人在九十三年五月十九日偷竊其女兒及先生的財物計值十
        八萬五千九百八十元，被上訴人否認有竊取上訴人之財物。
參、得心證之理由：
  一、上訴人主張抵銷之牆壁粉刷修補費用為二萬元部分：本件裝潢工程，兩造並未
      訂立書面承攬契約，僅有被上訴人出具之估價單為據，已如前述。而依該估價
      單之記載，本件裝潢工程項目為：1.地板、2.天花板、3.封邊、4.封窗、5.門
      、6.門上與上漆等項，上訴人主張之牆壁粉刷並未在承攬範圍內，故牆壁未粉
      刷，即難指為係上訴人之工作有瑕疵。從而上訴人雖另行僱工粉刷完成，但對
      被上訴人並無修補費用償還請求權。
  二、上訴人主張減少報酬之地板不平修補費用二萬六千零四十元部分：上訴人主張
      被上訴人施作之木質地板不平，業據其提出照片二幀為證。依照片所示，該木
      質地板確實有隆起而不平整情形，故可據此認為被上訴人就此部分之承攬工作
      有瑕疵。而按工作有瑕疵者，定作人得定相當期限，請求承攬人修補之；承攬
      人不於定作人所定期限內修補瑕疵者，定作人得請求減少報酬，民法第四百九
      十三條第一項、第四百九十四條前段分別定有明文。又最高法院五十二年度台
      上字第二七二六號判決謂：「因工作有瑕疵主張減少報酬，依民法第四百九十
      四條之規定，必定作人定期催告承攬人修補，承攬人不於所定期限內修補瑕疵
      ，或拒絕修補，或其瑕疵不能修補者，始得為之。」由此可知，於承攬人之瑕
      疵擔保責任，減少報酬請求權須待修補請求權未能實現，始告發生。而查，上
      訴人雖主張於發現地板不平時有催告被上訴人修補瑕疵，但為被上訴人所否認
      ，而上訴人就此事實，未能舉證以實其說，故其主張於發現地板不平時有催告
      被上訴人修補瑕疵云云，即非可採。上訴人既未定相當期限催告被上訴人修補
      瑕疵，其修補請求權能否實現尚未確定，故備位之減少報酬請求權即難謂已發
      生。從而上訴人主張因地板不平應減少報酬二萬六千零四十元，於法尚有未合
      。
  三、上訴人主張減少報酬之外牆防水工程修補費用為六千元部分：本件裝潢工程項
      目為：1.地板、2.天花板、3.封邊、4.封窗、5.門、6.門上與上漆等項，已如
      前述，上訴人主張之外牆防水工程並未在承攬範圍內，應為明確。上訴人以被
      上訴人未施作外牆防水工程，因而主張減少報酬，應屬無據。
  四、上訴人主張抵銷之被上訴人偷竊其女兒及先生財物十八萬五千九百八十元部分
      ：按民法第三百三十四條第一項前段規定：「二人互負債務，而其給付種類相
      同，並均屆清償期者，各得以其債務，與他方之債務，互為抵銷。」又最高法
      院四十九年台上字第一二五號判例謂：「民法第三百三十四條所稱之抵銷，係
      以二人互負債務，而其給付種類相同並均屆清償期者為要件，故得供債務人抵
      銷之債權，須為對於自己債權人之債權，而不得以對於他人之債權，對於債權
      人為抵銷。」茲查，上訴人主張被上訴人偷竊其女兒及先生財物共十八萬五千
      九百八十元乙節，為被上訴人所否認，而上訴人縱使能證明上情為真實，該失
      竊財物之被害人為上訴人之女兒及先生，其因此所生之損害賠償債權，亦歸上
      訴人之女兒及先生所有，上訴人對被上訴人並無侵權行為損害賠償債權可言，
      揆諸前述規定及判例意旨，上訴人自無從以之與被上訴人之承攬報酬債權相抵
      銷。
  五、綜上所述，上訴人前述各項抗辯，均無可採。原審為上訴人敗訴判決，核無不
      合。上訴意旨指摘原判決不當，聲明廢棄改判，為無理由，應予駁回。
肆、結論：本件上訴為無理由，依民事訴訟法第四百三十六條之一第三項、第四百四
    十九條第一項、第七十八條，判決如主文。
中　　　華　　　民　　　國　　九十四　　年　　　五　　　月　　 十二　　 日
　　　　　　　　　　　　　　　　　臺灣臺中地方法院民事第一庭
~B審判長法　官　張惠立
~B　　　法　官　吳蕙玟
~B　　　法　官　游文科
右正本證明與原本無異。
不得上訴。
中　　　華　　　民　　　國　　九十四　　年　　　五　　　月　　 十二　　 日
~B　　　書記官
